臺灣高雄地方法院刑事判決　　　　　　　94年度訴字第1305號
公　訴　人　臺灣高雄地方法院檢察署檢察官
被　　　告　甲○○
上列被告因偽造文書等案件，經檢察官提起公訴（94年度偵緝字
第432 號），本院判決如下：
    主  文
甲○○連續行使偽造私文書，足以生損害於他人，處有期徒刑陸
月，如易科罰金，以參佰元折算壹日，緩刑參年。如附表偽造署
押欄所示偽造之署押計肆拾伍枚均沒收。
被訴業務侵占部分公訴不受理。
    事  實
一、緣甲○○為丙○○兄長之配偶，於任職美商美國安泰人壽保
    險股份有限公司臺灣分公司（下稱安泰人壽）期間，邀約丙
    ○○於民國86年2 月26日、86年3 月3 日、88年12月20日為
    要保人投保壽險，被保險人分別為丙○○、丙○○、丙○○
    之子魏溥伸，保單號碼分別為：Ｚ000000000-0、Ｚ000000000
    -0、Ｚ000000000-0（以下簡稱A 、B 、C 保單）。詎丙○○
    投保後，甲○○因被人被倒帳需錢使用，竟意圖為自己不法
    之所有，基於概括之犯意，未經丙○○、魏浦伸同意，即擅
    自連續於附表所示申請時間，在高雄市○○○路91號8 樓安
    泰人壽辦公室內，於保單質押借款借據（申請書）私文書之
    借款人（即要保人）及同意人（即被保險人）欄位，偽簽如
    附表所示各該質押保單之要保人與被保險人署名各1 枚（偽
    造之署押如附表所示），進而偽造該保單質押借款借據（申
    請書），完成後交予安泰人壽之承辦人員以辦理保單質押借
    款而行使之，使承辦人員陷於錯誤，以為係丙○○本人欲以
    保單申辦質押借款，乃於附表所示撥付時間，將附表所示金
    額（單位為新臺幣，下同）匯入丙○○於嘉義縣新港郵局開
    設之帳戶內，甲○○再向丙○○佯稱該筆款項係客戶款項而
    請丙○○提領交付，以此方式總計詐得378,088 元，足以生
    損害於丙○○及魏浦伸。嗣經丙○○發覺有異而循線查悉上
    情。
二、案經丙○○訴由臺灣高雄地方法院檢察署檢察官偵查起訴。
    理  由
壹、有罪部分：
一、按被告以外之人於審判外之陳述，雖不符刑事訴訟法第159
    條之1 至第159 條之4 規定，而經當事人於審判程序同意作
    為證據，法院審酌該言詞陳述或書面陳述作成時之情況，認
    為適當者，亦得為證據；當事人、代理人或辯護人於法院調
    查證據時，知有該法第159 條第1 項不得為證據之情形，而
    未於言詞辯論終結前聲明異議者，視為有前項之同意，該法
    第159 條之5 業已明揭其旨。本件證人丙○○警詢之陳述、
    安泰人壽保單貸款查詢資料、安泰人壽94年5 月12日安耀秘
    字第190 號函覆保單貸款明細及申請書，均係被告以外之人
    於審判外之言詞或書面陳述，檢察官及被告均無異議作為證
    據，本院審酌其作成之情況，未見有何不適當之情形，是亦
    得為證據，合先敘明。
二、訊據被告甲○○對於前揭犯罪事實供承不諱，核與證人即告
    訴人丙○○於警詢及本院審判中之陳述吻合，復有安泰人壽
    保單貸款查詢資料及安泰人壽94年5 月12日安耀秘字第190
    號函覆保單貸款明細、申請書附卷可參，足徵被告之自白與
    事實相符，應堪採信。本件事證明確，被告犯行洵堪認定。
三、核被告所為，係犯刑法第216 條、第210 條之行使偽造私文
    書罪及刑法第339 條第1 項之詐欺取財罪。被告偽造他人署
    押係偽造私文書之階段行為，而偽造私文書後進而持以行使
    ，偽造私文書之低度行為為行使偽造私文書之高度行為所吸
    收，均不另論罪。被告連續數次行使偽造私文書及詐欺取財
    行為均時間緊接，所犯構成要件相同，顯係基於概括犯意而
    為，均應依刑法第56條連續犯規定論以一罪，並加重其刑。
    又被告所犯前開行使偽造私文書及詐欺取財二罪間，有方法
    結果之牽連犯關係，應依刑法第55條後段規定從較重之行使
    偽造私文書罪處斷。茲審酌被告率然冒用他人名義而以他人
    之保單質押詐取借款，固有非是，然念其尚能供承犯行而表
    現悔意，態度良好，且與告訴人丙○○協議還款方案，並陸
    續償還款項，告訴人丙○○亦表示不予追究之意，此經告訴
    人陳述在案，並有匯款單據附卷可參，又被告素無前科紀錄
    ，素行尚佳，此有臺灣高等法院被告前案紀錄表在卷為憑，
    以及被告犯罪之動機、手段、所生損害等一切情狀，量處如
    主文所示之刑，並諭知易科罰金之折算標準，以資懲儆。又
    被告前未曾受有期徒刑以上刑之宣告，此次因一時疏忽致罹
    刑典，事後又已坦承犯行，並與告訴人協議還款，已如前述
    ，其經此刑之宣告後，當知所警惕而無再犯之虞，本院認以
    暫不執行其刑為適當，爰予以宣告緩刑，以啟自新。如附表
    偽造署押欄所示被告偽造之署押總計45枚，均依刑法第219
    條規定宣告沒收。
貳、公訴不受理部分：
一、公訴意旨另以：被告於90年12月24日受告訴人丙○○委託代
    繳安泰人壽保單質押貸款，竟意圖為自已不法之所有，將告
    訴人所匯清償該保單貸款253,394 元侵占入己，因認被告涉
    有刑法第335 條第1 項之侵占罪嫌（嗣經公訴檢察官更正為
    刑法第336 條第2 項業務侵占罪嫌）等情。
二、按告訴乃論之罪，告訴人於第一審辯論終結前，得撤回其告
    訴，告訴經撤回者，應諭知不受理之判決，並得不經言詞辯
    論為之，刑事訴訟法第238 條第1 項、第303 條第3 款、第
    307 條已有明定。本件被告為告訴人兄長之配偶，業經告訴
    人陳明在案，是該二人之間乃二親等之姻親關係，而被告所
    涉刑法第336 條第2 項業務侵占罪嫌部分，依同法第338 條
    準用第324 條第2 項規定，須告訴乃論，茲據告訴人於94年
    11 月10 日當庭撤回告訴，此有該次筆錄及撤回告訴狀附卷
    可稽，揆諸前開規定，此部分爰不經言詞辯論，逕為諭知不
    受理之判決。
據上論斷，應依刑事訴訟法第299 條第1 項前段、第303 條第3
款、第307 條，刑法第56條、第216 條、第210 條、第339 條第
1 項、第55條後段、第41條第1 項前段、第74條第1 款、第219
條，罰金罰鍰提高標準條例第1 條前段、第2 條，判決如主文。
本案經檢察官乙○○到庭執行職務。
中　　華　　民　　國　　94　　年　　11    月　  24 　 日
      鳳山刑事第2 庭審判長法　官  邱明弘
                          法  官  李嘉益
                          法  官  譚德周
以上正本證明與原本無異。
如不服本判決，應於收受送達後10日內向本院提出上訴書狀。
中　　華　　民　　國　　94　　年　　11　　月　　24　　日
　　　　　 　　　　       書記官  廖美玲
附錄法條：刑法第216 條、第210 條、第339 條第1 項
中華民國刑法第216條
(行使偽造變造或登載不實之文書罪)
行使第 210 條至第 215 條之文書者，依偽造、變造文書或登載
不實事項或使登載不實事項之規定處斷。
中華民國刑法第210條
(偽造變造私文書罪)
偽造、變造私文書，足以生損害於公眾或他人者，處 5 年以下有
期徒刑。
中華民國刑法第339條
(普通詐欺罪)
意圖為自己或第三人不法之所有，以詐術使人將本人或第三人之
物交付者，處5 年以下有期徒刑、拘役或科或併科1 千元以下罰
金。
以前項方法得財產上不法之利益或使第三人得之者，亦同。
前二項之未遂犯罰之。
附  表：
┌──┬────┬──┬────┬────┬────┐
│編號│申請日期│質押│偽造署押│詐得金額│撥付日期│
│    │        │保單│        │        │        │
├──┼────┼──┼────┼────┼────┤
│ 1  │89年9 月│A   │丙○○署│19,000元│89年9 月│
│    │5 日    │    │押2 枚  │        │13日    │
├──┼────┼──┼────┼────┼────┤
│ 2  │89年9 月│B   │丙○○署│145,000 │89年9 月│
│    │5 日    │    │押2枚   │元      │13日    │
├──┼────┼──┼────┼────┼────┤
│ 3  │90年1 月│A   │丙○○署│8,000元 │90年1 月│
│    │15日    │    │押2枚   │        │29日    │
├──┼────┼──┼────┼────┼────┤
│ 4  │90年1 月│B   │丙○○署│17,000元│90年1 月│
│    │15日    │    │押2枚   │        │29日    │
├──┼────┼──┼────┼────┼────┤
│ 5  │90年1 月│C   │丙○○、│12,000元│90年1 月│
│    │15日    │    │魏浦伸署│        │29日    │
│    │        │    │押各1枚 │        │        │
├──┼────┼──┼────┼────┼────┤
│ 6  │90年4 月│A   │丙○○署│13,500元│90年4 月│
│    │25日    │    │押2枚   │        │27日    │
├──┼────┼──┼────┼────┼────┤
│ 7  │90年4 月│B   │丙○○署│30,000元│90年4 月│
│    │25日    │    │押2枚   │        │27日    │
├──┼────┼──┼────┼────┼────┤
│ 8  │90年4 月│C   │丙○○、│11,000元│90年4 月│
│    │25日    │    │魏浦伸署│        │27日    │
│    │        │    │押各1枚 │        │        │
├──┼────┼──┼────┼────┼────┤
│ 9  │90年6 月│A   │丙○○署│3,500元 │90年6 月│
│    │26日    │    │押2枚   │        │29日    │
├──┼────┼──┼────┼────┼────┤
│ 10 │90年6 月│B   │丙○○署│8,400元 │90年6 月│
│    │26日    │    │押2枚   │        │29日    │
├──┼────┼──┼────┼────┼────┤
│ 11 │90年7 月│A   │丙○○署│6,000元 │90年7 月│
│    │24日    │    │押1 枚（│        │27日    │
│    │        │    │該枚署押│        │        │
│    │        │    │係偽簽在│        │        │
│    │        │    │申請書之│        │        │
│    │        │    │借款人與│        │        │
│    │        │    │同意人欄│        │        │
│    │        │    │位中間）│        │        │
├──┼────┼──┼────┼────┼────┤
│ 12 │90年7 月│B   │丙○○署│11,000元│90年7 月│
│    │24日    │    │押2枚   │        │27日    │
├──┼────┼──┼────┼────┼────┤
│ 13 │90年9 月│A   │丙○○署│3,501元 │90年9 月│
│    │25日    │    │押2枚   │        │27日    │
├──┼────┼──┼────┼────┼────┤
│ 14 │90年9 月│B   │丙○○署│8,436元 │90年9 月│
│    │25日    │    │押2枚   │        │27日    │
├──┼────┼──┼────┼────┼────┤
│ 15 │90年10月│A   │丙○○署│5,000元 │90年10月│
│    │22日    │    │押2枚   │        │24日    │
├──┼────┼──┼────┼────┼────┤
│ 16 │90年10月│B   │丙○○署│10,000元│90年10月│
│    │22日    │    │押2枚   │        │24日    │
├──┼────┼──┼────┼────┼────┤
│ 17 │90年10月│C   │丙○○、│15,000元│90年10月│
│    │22日    │    │魏浦伸署│        │24日    │
│    │        │    │押各1枚 │        │        │
├──┼────┼──┼────┼────┼────┤
│ 18 │91年1 月│A   │丙○○署│10,000元│91年2 月│
│    │31日    │    │押2枚   │        │4 日    │
├──┼────┼──┼────┼────┼────┤
│ 19 │91年1 月│B   │丙○○署│20,000元│91年2 月│
│    │31日    │    │押2枚   │        │4 日    │
├──┼────┼──┼────┼────┼────┤
│ 20 │91年1 月│C   │丙○○、│5,200元 │91年2 月│
│    │31日    │    │魏浦伸署│        │4 日    │
│    │        │    │押各1枚 │        │        │
├──┼────┼──┼────┼────┼────┤
│ 21 │91年4 月│A   │丙○○署│1,905元 │91年4 月│
│    │1 日    │    │押2枚   │        │4 日    │
├──┼────┼──┼────┼────┼────┤
│ 22 │91年4 月│B   │丙○○署│5,251元 │91年4 月│
│    │1 日    │    │押2枚   │        │4 日    │
├──┼────┼──┼────┼────┼────┤
│ 23 │91年4 月│C   │丙○○、│9,395元 │91年4 月│
│    │1 日    │    │魏浦伸署│        │4 日    │
│    │        │    │押各1枚 │        │        │
├──┴────┴──┴────┴────┴────┤
│總計偽造署押：45枚，總計詐得金額：378,088元       │
└─────────────────────────┘
